臺灣高雄地方法院民事判決
111年度雄簡字第728號
原      告  南山人壽保險股份有限公司

法定代理人  陳棠    
訴訟代理人  田佳禾  
被      告  李隆偉  

            劉昱汝  

上一人
訴訟代理人  廖威斯律師            
上列當事人間請求損害賠償事件，因被告涉犯偽造文書等案件（
本院刑事庭以110 年度訴字第281號）經原告提起附帶民事訴訟
，本院刑事庭以110 年度附民字第247 號裁定移送前來，本院於
民國111年5月10日言詞辯論終結，判決如下：
    主  文
被告李隆偉應給付原告新臺幣肆萬參仟零捌拾貳元及自民國一一
０年四月十五日起至清償日止，按週年利率百分之五計算之利息
。
被告劉昱汝應給付原告新臺幣壹拾貳萬貳仟伍佰捌拾柒元及自民
國一一０年四月十五日起至清償日止，按週年利率百分之五計算
之利息。
原告其餘之訴駁回。
本判決得假執行。但被告李隆偉及劉昱汝如各以新臺幣肆萬參仟
零捌拾貳元、新臺幣壹拾貳萬貳仟伍佰捌拾柒元為原告預供擔保
，得免為假執行。
原告其餘假執行之聲請駁回。
    事實及理由
一、原告主張：被告為男女朋友關係，共同意圖為自己不法之所
    有，基於詐欺取財、行使偽造私文書之犯意，由被告劉昱汝
    於不詳時間，委託不知情印章刻印業者，偽刻銘祥中醫診所
    （址設高雄市○○區○○路0 ○0 號）收據章，另刻印「與正本
    相符」及「副COPY本」印章。被告李隆偉持上述收據章蓋印
    其至銘祥中醫診所就診所取得之門診掛號費收據，另以其坊
    間所購買一般空白收據上自行填載「葯布及「金額」等事項
    ，再於前開偽造門診掛號費收據、偽造「葯布」收據，加蓋
    上述 「與正本相符」及「副COPY本」章後，於108年2月25
    日，向原告申請理賠，致原告於錯誤，給付保險理賠金額新
    臺幣（下同）43,082 元予被告李隆偉。被告劉昱汝同以前
    開偽刻之銘祥中醫診所收據章，蓋印其至銘祥中醫診所就診
    所取得之門診掛號費收據後，另以其坊間所購買一般空白收
    據上自行填載「藥布」及「金額」等事項，再蓋印前開偽刻
    之銘祥中醫診所收據章，再於前開偽造門診掛號費收據、偽
    造「藥布」收據，加蓋前開「與正本相符」、「副COPY本」
    章後，於106年2月至7月期間，持上述偽造門診掛號收據、
    偽造收據向原告申請理賠，致原告陷於錯誤，給付保險理賠
    金額122,587 元，故原告得依民法第184條、第185 條共同
    侵權行為之規定，請求被告連帶賠償原告所受損失165,669 
    元。並聲明：㈠被告李偉隆、劉昱汝應連帶給付原告43,082
    元，及自起訴狀繕本送達翌日起至清償日止，按年息5 ％計
    算之利息。㈡被告劉昱汝、李偉隆應連帶給付原告122,587 
    元，及自起訴狀繕本送達翌日起至清償日止，按年息5 ％計
    算之利息。㈢原告願供擔保，請准宣告假執行。
二、被告部分：
   ㈠被告李隆偉：對原告請求賠償43,082 元部分無意見，但被
     告劉昱汝向原告申請理賠122,587 元部分，係被告劉昱汝
     個人行為，與其無關，且其與被告劉昱汝未具共同侵權行
     為之意思，自無須負共同侵權行為之連帶賠償責任等語，
     資為抗辯，並聲明：原告之訴駁回。
   ㈡被告劉昱汝：對原告請求賠償122,587 元部分無意見。被告
     李隆偉向原告申請理賠43,082 元部分，係被告李隆偉個人
     行為，與其無關，且其與被告李隆偉未具共同侵權行為之
     意思，自無須負共同侵權行為之連帶賠償責任等語，資為
     抗辯，並聲明：原告之訴駁回。。
 三、本院判斷如下：
   ㈠原告主張被告李隆偉及劉昱汝，各持偽造之門診掛號收據向
     原告申請意外傷害醫療保險金，原告分理賠被告李隆偉及
     劉昱汝各43,082元及122,587元之事實，為被告所不爭，並
     有本院110年度訴字第281號判決可稽（見本院卷第11-71頁
     ），堪信為真實，原告依侵權行為之法律關係，請求被告
     李隆偉賠償43,082元、被告劉昱汝賠償122,587元，及均自
     起訴狀繕本送達翌日起即110年4月15日至清償日止，按週
     年利率5%計算之遲延利息，為有理由，應予准許。
 　㈡至原告請求被告連帶賠償部分。按刑事庭裁定移送民事庭
　　 之附帶民事訴訟，僅移送後之訴訟程序應適用民事訴訟
　　 法，移送前之訴訟行為是否合法，仍應依刑事訴訟法決定
　　 之。依刑事訴訟法第 487條規定，因犯罪而受損害之人，
　　 得於刑事訴訟程序附帶提起民事訴訟，對於被告及依民法
　　 負賠償責任之人，請求回復其損害，故刑事附帶民事訴訟
　　 之原告，僅得就刑事判決內認定之犯罪行為，對於刑事案
　　 件之被告及依民法侵權行為規定應負賠償責任之人提起，
　　 否則，即非合法。經查，本院110年度訴字第281號刑事判
　　 決，僅認定被告李隆偉於108年2月25日持偽造門診掛號收
　　 據向原告申請意外傷害醫療保險金（即附表1編號5），被
　　 告劉昱汝就此部分既非共同正犯，亦非教唆犯或幫助犯。
　　 再者，上述刑事判決認定定被告劉昱汝於106年2月至7月持
　　 偽造門診掛號收據向原告申請意外傷害醫療保險金（即附
　　 表2編號3-5），被告李隆偉就此部分既非共同正犯，亦非
　　 教唆犯或幫犯，有該刑事判決在卷可稽。原告於該刑事案
　　 件提起附帶民事訴訟，自僅能就被告各向其申請理賠之範
　　 圍，請求被告個人回復其損害，是原告請求被告應連帶賠
　　 償部分，為不合法，應予駁回。
 四、綜上所述，原告依侵權行為之法律關係，請求被告李隆偉
　　 及劉昱汝各賠償43,082元及122,587元，及均自起訴狀繕本
　　 送達翌日即110年4月15日起至清償日止，按週年利率5％計
　　 算之利息，為有理由，應予准許，逾此範圍之請求則屬無
　　 據，應予駁回。
 五、本件係依民事訴訟法第427 條第2 項第11款適用簡易訴訟
　　 程序所為被告一部敗訴之判決，應依同法第389 條第1 項
　　 第3款規定，就原告勝訴部分，依職權宣告假執行。並依同
　　 法第392 條第2 項規定，依職權宣告被告如預供擔保後，
　　 得免為假執行。至原告敗訴部分，其假執行之聲請失所附
　　 麗，應予駁回。
 六、至兩造其餘之攻擊防禦方法及未經援用之證據，經本院斟
　　 酌後，認為均不足以影響本判決之結果，自無逐一詳予論
　　 駁之必要，併此敘明。
 七、據上論結，原告之訴一部有理由一部無理由，依民事訴訟
　　 法第436 條第2 項、第389 條第1 項第3 款規定，判決如
　　 主文。 　
中　　華　　民　　國　　111 　年　　5 　　月　　13　　日
                    高雄簡易庭  法  官  張茹棻
以上正本係照原本作成。
如不服本判決，應於送達後20日內，向本院提出上訴狀並表明上
訴理由，如於本判決宣示後送達前提起上訴者，應於判決送達後
20日內補提上訴理由書（須附繕本）。
中　　華　　民　　國　　111 　年　　5 　　月　　13　　日
                                書記官  黃振祐